臺灣新竹地方法院民事判決　　　　　　　 95年度訴字第209號
原　　　告　甲○○
訴訟代理人　許修齊律師
複 代 理人　戊○○
被　　　告　丙○○
　　　　　　丁○○○
上二人共同
訴訟代理人　曾桂釵律師
　　　　　　龍其祥律師
複 代 理人　乙○○
上列當事人間請求清償債務事件，本院於民國96年5月10日言詞
辯論終結，判決如下：
    主      文
被告應於繼承劉榮鑑遺產範圍內，連帶給付原告新臺幣拾肆萬
陸仟捌佰玖拾壹元，及其中新臺幣貳拾柒萬仟肆佰拾元自民
國九十五年八月十二日起至清償日止，按週年利率百分之五計算
之利息。
原告其餘之訴駁回。
訴訟費用由被告連帶負擔百分之三十，餘由原告負擔。
本判決第一項得假執行，於被告以新臺幣拾肆萬陸仟捌佰玖拾
壹元為原告預供擔保後，得免為假執行。
原告其餘假執行之聲請駁回。
    事實及理由
甲、程序方面
    按訴狀送達後，原告不得將原訴變更或追加他訴。但擴張或
    減縮應受判決事項之聲明者，不在此限，民事訴訟法第255
    條第1項第3款定有明文。查本件原告原起訴時請求被告應連
    帶給付原告新臺幣（下同）1,215,585元，及自民國93年5月
    15 日起至清償日止，按週年利率6%計算之利息，訴訟進行
    中，原告於95年9月28日當庭就利息部分，週年利率減為5%
    ，係屬減縮應受判決事項之聲明，核與前開規定相符，應予
    准許。
乙、實體部分
一、原告主張：
  (一)其與訴外人即被告之被繼承人劉榮鑑、訴外人彭金勇、黃秀
    枝、邱清喜、邱清煥、羅國斌、陳夙晴、邱清鈺、羅國政等
    人，於84年間共同出資合夥經營關西鎮亞太農場，約定各占
    股份之10分之1，其中大部分股金，係由原告以所有房地（
    新竹縣竹北市○○○段1052-5地號土地、同段2751建號建物
    、增建暫編5531建號地上物、新竹縣關西鎮○○段265、266
    、267地號）向農民銀行竹東分行設定抵押權，嗣於84 年5
    月間，由原告擔任借款人、訴外人黃秀枝、邱清煥、陳夙晴
    、邱清鈺為連帶保證人，向農民銀行借款新臺幣（下同）
    900萬元，另以訴外人邱清鈺擔任借款人、原告、訴外人劉
    榮鑑、邱清喜、彭金勇、羅國政為連帶保證人，向農民銀行
    借款900萬元，共借得1800萬元，充作各合夥人出資之股本
    ，各合夥人約定所借得之款，其本金及利息由各合夥人依合
    夥股份即各10分之1分攤繳納，上述借款於借得後，乃由亞
    太農場營運所得及亞太農場合夥人自動將應還原告借款部分
    款項直接匯入以原告及訴外人邱清鈺名義在農民銀行所開立
    之還款專戶，以清償應給付農民銀行之利息及部分本金。
  (二)迄88年間，當時亞太農場已經營不善，原告為確保各合夥人
    確實能按合夥股份將所欠銀行債務清償，以避免原告所提供
    設定抵押權之不動產遭銀行拍賣，損及原告權益，乃依88年
    5月12日不正確之會算結果，以迄88年5月12日止，上述借款
    本金尚欠12,155,850元，合夥人應分攤積欠銀行之債務，各
    為本金1,215,585元，遂於88年5月13日由原告先在空白本票
    上將各合夥人尚欠金額各1,215,585元記載為票載金額，並
    將原訂銀行最後還款日93年5月15日記載為票載到期日後，
    將本票交由各合夥人簽名及簽載88年5月13日為發票日，以
    完成簽發本票之發票行為後，將該等本票收回由原告收執，
    做為原告提供上述不動產設定抵押權，借款供各合夥人為合
    夥出資金額，各合夥人所欠原告金額之憑證。
  (三)詎自88年5月13日後，亞太農場及各合夥人均未曾再有向銀
    行清償本金之行為，且到期之利息亦未予繳納，原告一人為
    負擔利息之繳納，已不堪負累，致遭銀行向鈞院聲請強制執
    行，經鈞院以94年度執字第7439號清償借款強制執行事件，
    對原告原提供擔保設定抵押權之上述不動產及原告所有其他
    不動產實施查封拍賣，原告為免不動產被強制執行，已自行
    將欠款清償。各合夥人於上述本票簽發後，既未向借款銀行
    清償所欠本金及利息，該等本票所載之金額，即為各合夥人
    所欠原告之金額，原告於本票所載到期日後，自得向本票發
    票人行使票據上權利，被告等之繼承人劉榮鑑為本票發票人
    ，劉榮鑑於94年1月6日死亡，被告為劉榮鑑之繼承人，並已
    限定繼承，自應繼承劉榮鑑所欠債務，並在繼承劉榮鑑遺產
    範圍內連帶清償所欠債務。爰依消費借貸之法律關係，請求
    被告等連帶給付原告上開金額等語。並聲明：被告應連帶給
    付原告1,215, 585元，及自93年5月15日起至清償日止，按
    週年利率5%計算之利息；原告願供擔保，請准宣告假執行。
  (四)對被告答辯所為陳述：
    1.亞太農場之合夥人為10人，每人1股為10股，並非如被告
      所主張為11股。且該1,800萬元借款並非以亞太農場名義
      所借，而係以原告及訴外人邱清鈺名義所借，不論係原告
      或訴外人邱清鈺名義所借，均以原告不動產設定抵押權為
      借款之擔保，是以亞太農場合夥人10人雖約定，所借之款
      供亞太農場使用，作為合夥人對亞太農場之出資，由各合
      夥人按個人負擔還借款10分之1金額，償還本息，實質是
      原告向銀行借款1,800萬元，將借得之款10分之1即180萬
      元，借予其他各合夥人，向原告借款之合夥人，其借款之
      利息係按銀行約定之週年利率5.25%，另外加上按週年利
      率5%計算之利息，銀行約定之利息由各借款人於還款給銀
      行時計付，另按借款金額週年利率5%計算之利息，應由借
      款人直接給付原告，此部分事實，有亞太農場各合夥人所
      簽立之協議書所載：「農民銀行貸款償還日期以90年8月
      31 日前償還，有能力償還者先行償還，沒有能力償還者
      ，需支付農民銀行5.25%利息以外，還需支付5%利息給不
      動產抵押人甲○○先生，如有逾期未繳者，需按農民銀行
      規定之滯納金利率費用無異議補足」情事，可資證明。
    2.上述借款於借得後，由亞太農場營運所得及亞太農場合夥
      人自動將應還原告借款部分款項直接匯入以原告及訴外人
      邱清鈺名義在農民銀行所開立之還款專戶，以清償應給付
      農民銀行之利息及部分本金，至89年11月14日止，以訴外
      人邱清鈺名義借款之金額尚欠本金7,012,985元，至89年
      11 月21日止，以原告名義借款之金額尚欠本金7,454,024
      元，是以至89年11月間止，以原告所提供不動產向農民銀
      行所借得之1,800萬元，尚欠本金應為14,467,009元，因
      此亞太農場各合夥人於88年5月間會算，所得尚欠農民銀
      行12,155,850元結果並非正確。依89年11月間尚欠農民銀
      行上述金額10分之1，即屬劉榮鑑尚欠原告之借款金額，
      劉榮鑑固有匯款合計800,453元至原告、邱清鈺還款專戶
      ，惟依合夥人所寫協議書，各合夥人應負擔部分應於90
      年8月31日以前償還，如沒有能力還款時，除需支付銀行
      利息外，尚需支付以週年利率5%計算之利息給原告，劉榮
      鑑各次所匯款項需先扣除應付銀行利息後再抵充本金，並
      需加計應付給原告之利息，是劉榮鑑尚欠原告借款為本金
      1,059,956元，及應付銀行之218,469元利息、應付原告之
      117,383元利息，本金及利息合計為1,395,448元（計算式
      詳如本案卷第205-209頁所示），已逾本票面額，原告自
      得向被告請求依本票所載金額之票款，並得依消費借貸關
      係，向被告請求清償所借款金額範圍內之款項。
二、被告則以：
  (一)被告之被繼承人劉榮鑑與原告間並無借貸關係，原告向農民
    銀行借款係為亞太農場而借，款項均供亞太農場周轉或購買
    設備，並非再將款項借給劉榮鑑而成立借貸關係。此由原告
    所寫給其他股東彭金勇、黃秀枝之收據記載：「待亞太農場
    還農民銀行（竹東）貸款，第11、12期為88年11月22日後，
    本人需將此二張本票退還彭金勇、黃秀枝，並另開本票作為
    擔保」等字亦足證借貸關係存在於原告與亞太農場間，及依
    銀行回函資料可知，原告供扣本息之帳戶00000000000，早
    期均由亞太農場匯款入帳供扣銀行本息，是借貸關係乃存在
    於原告與亞太農場間，劉榮鑑與原告間並無借貸關係，原告
    應請求亞太農場清償借款，其請求劉榮鑑之繼承人即被告清
    償借款顯無理由。
  (二)劉榮鑑與其他股東簽立本票係為擔保亞太農場對原告之清償
    責任，為供亞太農場購買設備之用，原告以自己不動產為擔
    保品向銀行借款，一次借款名義人為原告，一次為訴外人邱
    清鈺，額度各為900萬元，惟原告與亞太農場間之借貸金額
    實為1560萬元，而非1800萬元，因其中240萬元係原告個人
    所用，實際用於經營亞太農場者，僅為1560萬元，此由合夥
    人會算表以「15,600,000元」為基礎計算還款情形即明。且
    亞太農場之合夥人共10人，原告占2股，其餘每人1股，此有
    卷第36頁之亞太農場擬結束營業時全體合夥人之會算表明確
    記載「但范'R10萬*2股」可稽。
  (三)88年間亞太農場經營出現問題，原告為保障其抵押之不動產
    不被拍賣，乃要求劉榮鑑等其餘合夥人開立本票以為擔保，
    即與亞太農場88年5月間尚欠款14,485,715元，扣除當月已
    還之本息1,114,285元，餘欠13,371,430元，除以11股，所
    得金額為1,215,584.5，四捨五入後為1,215,585，即為本件
    本票票面金額，故擔保金額（票面金額）為簽立時原告尚欠
    銀行之款項除以股數。換言之，如亞太農場未清償原告致原
    告無法給付銀行本息不動產遭拍賣時，發票人始負票據責任
    ，此由原告所寫前開收據記載：「待亞太農場還農民銀行（
    竹東）貸款，第11、12期為88年11月22日後，本人需將此二
    張本票退還彭金勇、黃秀枝，並另開本票作為擔保」等語即
    明。
  (四)亞太農場90年5月間欲結束營業時，全體合夥人會算，各合
    夥人尚應分擔之債務金額只剩857,943元，且合夥人曾於90
    年8月13日開會，原告發言：「亞太問題處理後，銀行貸款
    請各股東履行承諾償還貸款」等語，會議記錄並經原告簽名
    ，原告所謂履行承諾即指同年5月間每人應匯款給原告857,
    943元之會算決定。其後合夥人羅國政、羅國斌於91年1月、
    2月間均已匯款857,943元至邱清鈺帳戶，合夥人黃秀枝於91
    年1月7日匯款至逾期放款帳戶轉解入原告帳戶857,943元，
    彭金勇於91年6月11日匯款857,943元至邱清鈺帳戶，合夥人
    邱清喜、邱清煥於匯款部分款項後，因見原告拒還本票予黃
    秀枝、彭金勇，其二人乃停止付款。而被告之被繼承人劉榮
    鑑已代亞太農場清償第11、12期之款項，惟原告卻未依約將
    本票返還並重新開立新面額之本票。且劉榮鑑持續代亞太農
    場清償800,453元（分別匯入借款名義人即原告、訴外人邱
    清鈺之帳戶），是劉榮鑑之擔保金額或票據責任扣除劉榮鑑
    已繳納金額後僅餘57,490元，原告竟仍請求票面金額，乃於
    法不合，被告為原因關係之抗辯，主張應扣除劉榮鑑已繳納
    金額。
  (五)如鈞院認被告應負票據責任或清償借款責任，因被告已為限
    定繼承，被告僅於繼承遺產範圍內負清償責任。綜上，並聲
    明：原告之訴駁回；如受不利判決，願供擔保請准宣告免為
    假執行。
三、兩造不爭執之事實：
  (一)被告丁○○○之夫、被告丙○○之父劉榮鑑於94年1月6日死
    亡，劉榮鑑之繼承人除被告二人以外均拋棄繼承，並經本院
    准予備查。被告丁○○○並已向本院為限定之繼承，經本院
    准許，被告丙○○視為同為限定之繼承。
  (二)劉榮鑑生前於84年間與原告、訴外人彭金勇、黃秀枝、邱清
    喜、邱清煥、羅國斌、陳夙晴、邱清鈺、羅國政共10人出資
    合夥經營亞太農場，所需款項係以下列方式取得：
    1.由原告提供名下所有土地（新竹縣關西鎮○○段265、266
      、267地號）設定最高限額1,080萬元抵押權予農民銀行，
      於84年5月15日由訴外人邱清鈺擔任借款人、原告、劉榮
      鑑、邱清喜、彭金勇、羅國政為連帶保證人，向中國農民
      銀行借款900萬元，並於當日核撥在案。（借據、核撥申
      請書見本案卷第294、295頁）
    2.由原告提供名下所有不動產（新竹縣竹北市○○○段1052
      之5地號土地及其上建物）設定最高限額1,080萬元抵押權
      予農民銀行，於84年5月22日由原告擔任借款人、訴外人
      黃秀枝、邱清煥、陳夙晴、邱清鈺、羅國斌為連帶保證人
      ，向農民銀行借款900萬元，並於84年5月22日、84年6月
      28日分別申請核撥200萬元、700萬元在案。（借據、核撥
      申請書見本案卷第291-293頁）
  (三)以訴外人邱清鈺名義所借900萬元，至89年11月15日止尚欠
    本金7,012,985元，自89年11月16日以後陸續償還，目前已
    全數清償。原告名義所借900萬元，至89年11月22日止尚欠
    本金7,454,024元，自89年11月23日以後陸續償還，目前已
    全數清償。農民銀行以本院94年執字7439號執行事件聲請強
    制執行拍賣原告前開抵押物，嗣原告將向農民銀行所借款項
    全數清償後，農民銀行撤回強制執行。
  (四)劉榮鑑於85年後合計匯款800,453元至原告、邱清鈺農民銀
    行還款帳戶。
  (五)原告於88年5月13日有收到包括劉榮鑑、亞太農場其餘每位
    股東所各簽發面額1,215,585元之本票，該本票是擔保各股
    東在日後應分擔之款項。
四、本院之判斷：
    本件經兩造同意爭點整理為：(一)亞太農場10位股東股份是原
    告所主張10股，1人1股，或是被告所主張11股，除原告占2
    股外，其餘1人1股？(二)原告、劉榮鑑及亞太農場其他股東於
    88年5月13日是否已約定每位股東分擔農民銀行借款僅限於
    1,215,585元？兩造及亞太農場其他股東是否已彙算於90年5
    月31日之後，除原告以外之全體股東每股僅需負擔857,943
    元？(三)原告可向被告請求償還之金額為何？茲析述如下─
  (一)亞太農場10位股東股份是原告所主張10股，1人1股，或是被
    告所主張11股，除原告占2股外，其餘1人1股？
    1.本件以原告不動產設定抵押而向農民銀行借得合計1,800
      萬元之借款，還款條件係本金寬限3年後，本金以每6個月
      為1期，分14期平均攤還，利息以6個月為1期繳息，有授
      信審核表二份附卷可憑（見本案卷第131-132頁、第141-1
      42頁），是以邱清鈺名義所借900萬元，係自87年11月15
      日起，以原告名義所借900萬元，則自87年11月22 日起，
      均需每6個月為1期攤還本金，而原告與邱清鈺曾於88年12
      月間以亞太農場因921地震受損還款困難，而向農民銀行
      申請本金償還延緩1期，經農民銀行以原告及邱清鈺與農
      民銀行授信往來期間繳息還本正常，前開2筆貸款均各餘
      7,714,284元本金，乃於88年12月8日同意變更核貸條件為
      88年11月本期暫緩還本，其餘期數共11期再平均攤還本金
      （見本院卷第139-140頁、第149-150頁）。因此亞太農場
      合夥人於88年5月13日會算時，該1,800萬元貸款，扣除87
      年11月份、88年5月份所還本金，應仍有15,428,571元本
      金未清償，如亞太農場合夥人股份為10股，每人應負擔之
      金額應為1,542,857元，顯與原告88年5月13日要求其餘合
      夥人所簽本票金額1,215,585元不符，且1股即短少327,
      272元，顯非單純會算錯誤即可說明。而卻恰與被告所辯
      1,800萬元，其中240萬元為原告個人所用，僅1,560萬元
      為亞太農場所用，至88年5月時尚有13,371,430元本金未
      清償，除以10位股東11股份，原告以外其餘每位股東應負
      擔1,215,585元之本票金額相符（見本案卷第36-37頁會算
      表）。
    2.況亞太農場股東於88年5月13日會算得出每位股東應分擔
      1,215,585元一節為原告始終所不否認，原告雖主張係當
      時算錯，然本件1,800萬元借款，其中以訴外人邱清鈺名
      義所借900萬元，至89年11月15日止尚欠本金7,012,985元
      ，以原告名義所借900萬元，至89年11月22日止尚欠本金
      7,454,024元，農民銀行並以上開金額向本院聲請核發支
      付命令，經本院於90年2月1日分別以90年度促字第1358、
      1359號核發支付命令確定在案（見本案卷第259頁反面、
      第262頁反面），而原告為前開支付命令之債務人，當已
      合法收受支付命令，其至亞太農場90年8月13日會算時，
      已然知悉計有14,467,009元本金尚未清償，果88年5月間
      會算結果並非正確，何以原告於90年8月13日會算時就此
      未主張更正，反而發言要求請各股東履行承諾償還貸款？
      （會議記錄見本案卷第280-281頁）。
    3.綜上，亞太農場88年5月間每位合夥人應分擔1,215,585元
      之會算結果乃屬正確。被告所辯1,800萬元中，僅1,560萬
      元為亞太農場所使用，亞太農場為11股等情，堪以採信。
  (二)原告、劉榮鑑及亞太農場其他股東於88年5月13日是否已約
    定每位股東分擔農民銀行借款僅限於1,215,585元？兩造及
    亞太農場其他股東是否已彙算於90年5月31日之後，除原告
    以外之全體股東每股應負擔857,943元？
    雖亞太農場88年5月13日會算每股分擔銀行借款為1,215,585
    元一節，業如前述，惟該部分係當時會算確認之本金，嗣亞
    太農場於90年5月結束營業，經會算各合夥人應負擔之貸款
    金額為857,943元，有會算單一份為據（見本案卷第36-37頁
    ），且其他合夥人即訴外人羅國政、羅國斌嗣後亦分別於91
    年1月4日及91年2月5日將857,943元匯入邱清鈺還款帳戶，
    核與農民銀行所檢送邱清鈺於該行之帳戶往來明細資料相符
    （見本案卷第123頁）。且原告於90年8月13日之合夥人會議
    時表示「亞太問題處理後，銀行貸款請各股東履行承諾償還
    貸款」，未對應分擔之貸款金額加以討論、爭執，顯然合夥
    人間於該會議前對各合夥人應負擔之銀行貸款金額為857,94
    3元已有共識，是縱使原告未參與90年5月之會算，惟其於90
    年8月13日之合夥人會議中亦已知悉上開會算結果且未加反
    對，且各合夥人應分擔之貸款金額係經確定，其他合夥人羅
    國政、羅國斌事後始有依會算結果將應負擔之857,943元匯
    入銀行帳戶以資還款，是90年5月31日之後，除原告以外之
    全體股東每股應負擔857,943元本金已堪認定。
  (四)原告可向被告請求償還之金額為何？
    1.90年5月31日以後，每股應負擔857,943元本金，業如前述
      ，而依被告楊瑞妹代劉榮鑑與原告及其他股東所簽協議書
      約定：「農民銀行貸款償還日期以90年8月31日前償還，
      有能力償還者先行還款，沒有能力還款者，需支付農民銀
      行5.25% 利息以外，還需支付5%利息給不動產抵押人甲○
      ○先生，如有逾期未繳者，需按農民銀行規定之滯納金、
      利率等費用無異議補足」，有被告所不否認之協議書一份
      附卷可稽（見本案卷第54頁），是原告與劉榮鑑在內之股
      東已約定，以90年8月31日為上開各股東應負擔857,943元
      還款之期限，未依限還款者需支付農民銀行之利息及另外
      支付5%之利息予原告。
    2.依被告所提劉榮鑑於亞太農場90年5月結束營業會算後之
      繳款記錄，劉榮鑑於91年5月31日匯款139,453元、91年7
      月21日匯款154,000元、91年11月25日匯款17,000元、92
      年6月11日匯款130,000元、92年12月9日匯款150,000元、
      93年8月19日匯款60,000元至還款帳戶。上開匯款所抵付
      本金、利息如下：
      (1)91年5月31日匯款之139,453元，自90年9月1日起至91年
        5 月31日止，計算利息之期間為9月，以5.25%計算利息
        ，857,943元本金應付33,782元利息，劉榮鑑所匯139,
        453元先還33,782元利息後再還本金，是至91年5月31日
        止，尚欠本金752,272元。
      (2)91年7月21日匯款之154,000元，自91年6月1日起至91年
        7月21日止，計算利息之期間為51日，以4.5%計算利息
        （見本案卷第181、192頁），752,272元本金應付4,730
        元利息，劉榮鑑所匯154,000元先還4,730元利息後再還
        本金，是至91年7月21日止，尚欠本金603,002元。
      (3)91年11月25日匯款之17,000元，自91年7月22日起至91
        年11月25日止，以4.5%計算利息之期間為117日（91年7
        月22日至91年11月15日），2.5%計算利息之期間為10日
        （91年11月16日至91年11月25日），（見本案卷第169
        、170頁），603,002元本金應付9,111元利息，劉榮鑑
        所匯17,000元先還9,111元利息後再還本金，是至91年
        11 月25日止，尚欠本金595,113元。
      (4)92年6月11日匯款之130,000元，自91年11月26日起至92
        年6月11日止，計算利息之期間為198日，以2.5%計息（
        見本案卷第170、181、192頁），595,113元本金應付
        8,070元利息，劉榮鑑所匯130,000元先還8,070元利息
        後再還本金，是至92年6月11日止，尚欠本金473,183元
        。
      (5)92年12月9日匯款之150,000元，自92年6月12日起至92
        年12月9日止，計息之期間為181日，以2.5%計息，473,
        183元本金應付5,866元利息，劉榮鑑所匯150,000元先
        還5,866元利息後再還本金，是至92年12月9日止，尚欠
        本金329,049元。
      (6)93年8月9日匯款之60,000元，自92年12月10日起至93年
        8月9日止，計息之期間為243日，以2%計息（見本案卷
        第182、183、193頁），328,675元本金應付4,381元利
        息，劉榮鑑所匯60,000元先還4,381元利息後再還本金
        ，是至93年8月9日止，尚欠本金273,430元。
    3.而依上開協議書，劉榮鑑需另支付5%利息予原告，原告主
      張自91年8月31日起依所欠本金另請求5%利息（見本案卷
      第208頁），是劉榮鑑應付5%利息情形予原告如下：
      (1)於91年8月31日尚欠本金603,002元，自91年8月31日起
        至91年11月24日匯款17,000元至還款帳戶前一日止，期
        間為86日，以5%計算應另付原告之利息為7,103元。
      (2)於91年11月25日尚欠本金595,113元，自91年11月25日
        起至92年6月11日匯款130,000元至還款帳戶前一日止，
        期間為198日，以5%計算應另付原告之利息為16,141元
        。
      (3)於92年6月11日尚欠本金473,183元，自92年6月11日起
        至92年12月9日匯款150,000元至還款帳戶前一日止，期
        間為181日，以5%計算應另付原告之利息為11,732元。
      (4)於92年12月9日尚欠本金329,049元，自92年12月9日起
        至93年8月19日匯款60,000元至還款帳戶前一日止，期
        間為253日，以5%計算應另付原告之利息為11,404元。
      (5)於93年8月19日尚欠本金273,430元，自93年8月19日起
        至95年8月11日原告提出準備書(二)狀日止，期間為723日
        ，以5%計算應另付原告之利息為27,081元。
    4.綜上，劉榮鑑所欠原告為273,430元本金，及73,461元利
      息，合計346,891元。按繼承人對被繼承人之債務，負連
      帶責任；繼承人得限定以因繼承所得之遺產，償還被繼承
      人之債務；繼承人有數人，其中一人主張為前項限定之繼
      承時，其他繼承人視為同為限定之繼承。民法第1153條第
      1 項、第1154條第1項、第2項分別定有明文。次按限定繼
      承之繼承人仍應繼承被繼承人之債務全額，僅以限定繼承
      所得之遺產為限度，負償還責任，及限定繼承人非無債務
      ，僅其責任有限而已。限定繼承債權人，得就債務全額為
      裁判上或裁判外之一切請求。惟債權人起訴請求，繼承人
      如提出限定繼承之抗辯時，法院應為保留給付之判決。是
      劉榮鑑之繼承人即被告丙○○、丁○○○自應於繼承財產
      之限度內對於原告負連帶清償責任。是原告所請求被告於
      繼承劉榮鑑遺產範圍內連帶給付346,891元及其中273,430
      元自95年8月12日起至清償日止按週年利率5%計算之利息
      ，即為有理由，應予准許，逾此部分之請求，即為無理由
      ，應予駁回。
五、因本案事證已臻明確，兩造其餘主張陳述及所提之證據，核
    與判決之結果不生影響，毋庸再予一一論述，附此敘明。
六、假執行之宣告：
    兩造均陳明願供擔保，聲請宣告假執行或免為假執行，惟本
    判決第一項所命被告給付之金額未逾50萬元，應依民事訴訟
    法第389條第1項第5款依職權宣告假執行，被告聲請免為假
    執行，合於法律規定，爰酌定相當之擔保金額宣告之。原告
    其餘假執行之聲請，因其訴之駁回而失所附麗，併予駁回該
    部分假執行之聲請。
七、結論：原告之訴為一部有理由，一部無理由，依民事訴訟法
    第79條、第85條第2項、第389條第1項第5款、第392條第2項
    ，判決如主文。
中　　華　　民　　國　　96　　年　　6 　　月　　4 　　日
                  民事第二庭    法　官  黃美盈
上正本係照原本作成。
如對本判決上訴，須於判決送達後二十日內向本院提出上訴狀。
中　　華　　民　　國　　96　　年　　6 　　月　　4 　　日
                                書記官　鍾佩芳
